臺灣高雄地方法院刑事判決　　　　　　　　　　　　　九十一年度訴字第二八二號
　　公　訴　人　臺灣高雄地方法院檢察署檢察官
　　被　　　告　乙○○
右列被告因懲治走私條例案件，經檢察官提起公訴（八十九年度偵緝字第一八五三號
），本院判決如左：
    主  文
乙○○無罪。
    理  由
一、公訴意旨略以：乙○○有走私、詐欺前科，曾任義聲企業有限公司（下稱義聲公
    司）負責人，明知大陸花菇、乾金針等為管制進口物品，竟基於私運管制進口物
    品之犯意，將大陸花菇、乾金針等貨物夾藏於委託中國航運所屬東方威名輪，自
    香港載運進口食品紫菜轉運貨櫃內，並委由不詳姓名男子以林瑞麟之名，向基隆
    市航海報關行辦理該只貨櫃轉運至基隆港投單報關，嗣於民國八十八年七月二十
    七日，高雄關稅局於高雄港第六十六號碼頭貨櫃集散站查驗該只貨櫃，另夾藏管
    制進口之大陸花菇、乾金針，共六千四百九十七公斤，完稅價格新台幣七十三萬
    餘元，因認被告涉有懲治走私條例第二條第一項罪嫌。
二、本件公訴人認被告乙○○涉有懲治走私條例第二條第一項犯行，係以被告提供之
    證人甲○○傳喚無著，且證人蘇盈碧證稱：「八十五年間，伊男朋友朱瑞聰之母
    乙○○向伊表示，因她有前科，便向伊借身分證辦理洪揚公司設立，因該公司是
    以電話（０六）0000000號聯絡，而上述貨品之收貨人為臺南市○○區○○街九十六號、聯絡電話（０六）0000000號，經查詢該電話是由洪揚公
    司0000000號所登記使用，該處是由乙○○所承租」等語，被告提供之證
    人既無法查明，而走私貨物之收貨人、聯絡處均係被告所使用，被告犯行應可認
    定為其所憑之論據。
三、按犯罪事實應依證據認定之，無證據不得推定其犯罪事實；又不能證明被告犯罪
    者，應諭知無罪之判決。刑事訴訟法第一百五十四條及第三百零一條第一項前段
    分別定有明文。又按而所謂認定犯罪事實之證據，係指足以認定被告確有犯罪行
    為之積極證據而言，該項證據自須適合於被告犯罪事實認定，始得採為斷罪資料
    ；苟未能發現相當證據，或證據不足以證明，自不能以推測或擬制之方法，以為
    裁判基礎。最高法院著有二十九年度上字第三一０五號及四十年度台上字第八六
    號判例可資參照。
四、訊據被告乙○○堅決否認其事，辯稱：「本件是證人甲○○所為，與我無關。甲○○幫我們公司辦信用狀，我把公司執照、營利事業登記證、四０一報表交給他
    ，甲○○有帶一個人來，他說辦信用狀要有業績，我們公司沒有業績，要叫朋友
    幫我進東西，我有要求他必須進口合法的東西，他說好，我將資料交給他，沒想
    到卻發生走私的事」等語。
五、經查：
  (一)就被告乙○○其所為辯詞，業據證人甲○○到庭結證稱：「（法官問：是否認識
    被告乙○○？）認識，認識好幾年，是經由朋友介紹，是生意上認識，當時他們
    公司想從菲律賓進口石材，但資金不足，我就建議她向銀行申請信用狀，因為他
    們不知如何辦理，我就主動表示願意幫他們辦。」、「（法官問：辦信用狀須哪
    些文件？如何幫義聲公司申辦？）四○一表、公司的年度結算申報書、進出口卡
    、營利事業登記證，但義聲公司沒有進口貨物的業績，當時我朋友說要從上海進
    口一些貨物，我有說一定要合法的商品，我就把進出口卡和義聲公司的公司大小
章交給他，我的朋友叫丙○○，後來他把東西進口就被發現夾藏了農產品。」等
    語（詳見本院九十一年七月九日審判筆錄），核與被告所辯情節相符。
  (二)證人即本案管制物品進口報關業務承辦人黃文棠於法務部調查局航業海員調查處
    八十八年十一月三日調查時證稱：「大約在八十八年八月間，我在五堵關進口組
    幫客戶辦理報關事宜時，有一自稱是林瑞麟之男子手持報關所需之相關資料委託
    我代辦義聲公司進口紫菜之報關手續，他原來是打算自己報關的，因為手續繁瑣
    ，藉著詢問我報關程序之機會，臨時決定委託我代辦。我們談妥報關費用為二千
    元之後，我立即幫他辦理報關，關稅由林瑞麟親自繳納，當天他就把紫菜領走了
    。」等語，證人甲○○亦結證稱：「（法官問：是否有到航海報關行？）有，帶
    我朋友丙○○去，就在該貨櫃要進來時去的，我們二人都去，我是用我的本名，
    我有介紹丙○○與航海報關行的黃文棠認識，後來他們就直接聯繫報關的事情，
    之後的事我就不知道，直到後來出事，黃文棠有打電話過來質問我，我才知道。
    」等語（詳見本院九十一年七月九日審判筆錄），亦與被告所辯情節相符。
  (三)依系爭貨品轉運申請書、緝私報告表及高雄關稅局八十八年第一一二六號處分書
    所載，本案管制物品之收貨人為義聲公司，並非洪揚公司，而本案管制物品查獲
    當時義聲公司負責人為陳重華，並非被告乙○○。
  (四)本院依職權傳喚證人丙○○，而丙○○並未到場，本院復依職權查詢丙○○刑案
    紀錄，發現丙○○因犯懲治走私條例等罪嫌，經本院於八十八年十一月五日以八
    十八年高貴沂緝字第一一四七號函發佈通緝，現仍未撤銷通緝，有丙○○全國通
    緝紀錄表一件附卷可證，亦可證明丙○○確涉有懲治走私條例犯行。
  (五)綜上所述，被告乙○○並無私運本案管制物品進口之行為，本院復查無其他積極
    證據足資證明被告等有何公訴人所指之走私犯行，揆諸前揭法律規定及判例意旨
    ，即屬不能證明被告犯罪，依法應諭知無罪之判決。
據上論斷，依刑事訴訟法第三百零一條第一項，判決如主文。
本案經檢察官吳傑人到庭執行職務。
中      華      民      國      九十一      年    九    月     三十     日
                                  臺灣高雄地方法院刑事第二庭
                                      法  官  陳業鑫
右正本證明與原本無異。
如不服本判決，應於判決送達後十日內，向本院提出上訴狀。
                        書記官  邱秋珍
中      華      民      國    九十一    年      九      月     三十     日
